【裁判字號】    99,簡,232
【裁判日期】    991020
【裁判案由】    牌照稅
【裁判全文】
高雄高等行政法院簡易判決
                                       99年度簡字第232號
原      告  黃洪碧英
被      告  嘉義縣財政稅務局
代  表  人  簡世明  局長
上列當事人間牌照稅事件，原告不服嘉義縣政府中華民國99年5
月11日府研法訴字第0990067910號訴願決定，提起行政訴訟，本
院判決如下：
    主  文
原告之訴駁回。
訴訟費用由原告負擔。
    事實及理由
一、事實概要：
    緣原告所有4625-LT號自用小客車（以下稱系爭車輛），因
    未繳納民國95年及96年1月1日至96年5月6日之使用牌照稅暨
    未定期驗車，經監理機關於96年5月7日註銷牌照，嗣經被告
    查獲該車於96年11月7日使用公共水陸道路，遂依使用牌照
    稅法第28條第1項及第2項規定除責令補徵96年5月7日至96年
    11月7日止使用牌照稅新臺幣（以下同）7,709元外，並就原
    告於查獲違章時尚未繳納之95年1月1日至96年5月6日止應納
    稅額處1倍罰鍰及處96年5月7日至96年11月7日止應納稅額2
    倍罰鍰共計3萬4,727元。原告不服，申請復查，未獲變更，
    提起訴願，亦遭決定駁回，遂提起本件行政訴訟。
二、原告主張：
（一）依各縣市政府公有停車格開立停車繳費單據作業規則，只
      登記停放車輛牌照號碼，並無登記車輛廠牌顏色等車藉資
      料，被告於本件舉發裁罰原告系爭車輛等資料，仍根據停
      放車輛牌照號碼依監理系統調閱，並非停車收費員所登載
      ，然使用偽造車輛牌照犯行時有所聞，警察人員開立違反
      道路交通管理條例告發單，亦時常發生誤植登載疏失之情
      事，是被告所引據台南市政府公有停車管理中心路邊停車
      收費員，亦難免有誤植疏失之可能。被告在無其他相關事
      證佐證之下，只憑一張毫無證據力，只登記車牌號碼之道
      路停車格單據，據以認定原告有使用已遭註銷牌照之系爭
      車輛逕予裁罰，實難令人甘服。
（二）「犯罪事實應依證據而認定之，無證不得推斷其犯罪事實
      。」刑事訴訟法第154條載有明文。又「認定於不利被告
      之事實，須依積極證據，荀積極證據不足為不利被告事實
      之認定時，即應為有利於被告之認定，更不必有何有利之
      證據。」最高法院著有30年上字第816號判例足資參照。
      本件被告若據以認定原告涉有使用上開已遭註銷牌照車輛
      ，停放於台南市○○路○○道路收費停車格（格號00000000
      號）之事實，請被告依法提出上開現場停車照片供證。
（三）原告舉證之96年11月7日行事日誌，依經驗法則，行事日
      誌系依年度更新遂年印製，原告於99年1月6日向被告申請
      復查時，提示為證，年度已過，坊間決無從購得。據此原
      告若涉有如被告所指訴「原告於96年11月7日下午3時38分
      至4時38分，曾使用上開已遭註銷牌照系爭車輛，停放於
      台南市○○路○○道路停車格（格號00000000）」之事實，
      原告上開96年11月7日行事日誌必有所記載，惟依上開原
      告行事日誌所載；當天行程除了因事前往嘉義漁市場之外
      ，並無台南市之行，顯見被告引據失當，其逕行裁處，不
      足為採。
（四）原告為一老弱婦孺，並無汽車駕照，亦不會開車，上開系
      爭車輛，原告於95年8月9日因與台南縣新營市德昌當鋪發
      生典當糾紛（該車原向德昌當鋪抵押借款─屆期因無力清
      償，而將該車交予德昌當鋪依流當車處理遭拒退回），而
      閒置未用，致整個車輛電腦機件等發生故障，無法使用。
      上開系爭車輛，若有被告所指尚能使用，並停放於台南市
      中正路-3道路停車格之事實，原告何須於同（96）年12月
      29日，將上開系爭車輛售予達裕環保有限公司，依廢棄車
      輛回收處理等語，並聲明求為判決訴願決定及原處分（含
      復查決定）均撤銷。
三、被告則以：
（一）「本法用辭之定義如左：一、公共水陸道路：指公共使用
      之水陸交通路線。二、交通工具：指機動車輛及船舶。」
      、「使用公共水陸道路之交通工具，無論公用、私用或軍
      用，．．．，交通工具所有人或使用人應向所在地主管稽
      徵機關請領使用牌照，繳納使用牌照稅」、「交通工具所
      有人或使用人對已領使用牌照之交通工具，不擬使用者，
      應向交通管理機關申報停止使用，其已使用期間應納稅額
      ，按其實際使用期間之日數計算之；．．．。交通工具未
      經所有人或使用人申報停止使用者，視為繼續使用，仍應
      依法課徵使用牌照稅」、「逾期未完稅之交通工具，在滯
      納期滿後使用公共水陸道路經查獲者，除責令補稅外，處
      以應納稅額1倍之罰鍰，免再依第25條規定加徵滯納金。
      報停、繳銷或註銷牌照之交通工具使用公共水陸道路經查
      獲者，除責令補稅外，處以應納稅額2倍之罰鍰。」分別
      為使用牌照稅法第2條第1款、第2款、第3條第1項、第13
      條及28條所明定。
（二）又「主旨：車輛經監理機關吊銷及逕行註銷牌照後行駛公
      路被查獲，其查獲年度及以前年度，均應依使用牌照稅法
      第28條規定補稅處罰，．．．。說明：二、．．．但經監
      理機關吊銷或逕行註銷牌照之車輛，由於車輛所有人未辦
      理報停及繳回牌照，與一般車輛無異，仍可照常懸掛牌照
      行駛公共道路，為防杜取巧逃漏，類此經監理機關吊銷或
      逕行註銷牌照車輛，其行駛公路被查獲，自應比照未申報
      停止使用車輛，．．．，其查獲年度以外之其餘年度亦應
      予以補稅處罰。」、「車輛因逾期檢驗被註銷牌照，又行
      駛公共道路經查獲，其註銷牌照前已合法送達之欠稅，應
      按使用牌照稅法第28條第1項規定，除補稅外並處以應納
      稅額1倍之處罰；另自註銷牌照日起至最後一次違規日期
      間之稅額，應依同法條第2項規定，除補稅外，並處以應
      納稅額2倍之罰鍰。」亦分別經財政部88年6月24日台財稅
      字第881921601號及94年5月17日台財稅字第09404527280
      號函釋示在案。
（三）系爭車輛因未繳納95年及96年1月1日至96年5月6日之使用
      牌照稅暨未定期驗車，經監理機關於96年5月7日註銷牌照
      ，嗣經被告車輛檢查小組運用台南市路邊收費停車格之電
      子檔（即台南市○○路○○道路收費停車格格號00000000之
      停車資料）與車籍資料檔相互勾稽，查獲該車於96年11月
      7日使用公共水陸道路，此有被告「路邊停車違反使用牌
      照稅法案件舉發單」附案可稽，乃依使用牌照稅法第28條
      第1項及第2項規定除責令補徵96年5月7日至96年11月7日
      止使用牌照稅7,709元外，並就原告於查獲違章時尚未繳
      納之95年1月1日至96年5月6日止應納稅額處1倍罰鍰及處
      96年5月7日至96年11月7日止應納稅額2倍罰鍰共計3萬4,
      727元，認事用法並無不合。
（四）原告主張其為老弱婦孺，並無汽車駕照，亦不會開車，且
      其所有系爭車輛業典當予當舖，因無力繳交借款，於95年
      8月9日將該車交予當舖依流當車處置，惟當舖取車後，並
      未依規定處理，復將車輛返還，致因產權糾紛，該車因而
      閒置未曾使用，迄至96年12月29日始售予環保公司，又96
      年11月7日除因事到嘉義市外，並無前往台南市，不可能
      於台南市使用云云。經查，本案依原告於申請復查時所檢
      附之臺灣臺南地方法院刑事判決記載，原告雖經提供系爭
      車輛予案外人吳天養向「德昌當舖」辦理汽車借款，然辦
      理借款時，雙方已約定該車無須留置，是系爭車輛實際上
      並未交付予典當業者，且迄至原告將該車售予環保公司前
      ，仍由其繼續留用，為原告所不爭執，是原告迄至將系爭
      車輛售予環保公司前，仍為該車之所有人，要無疑義，爰
      此，原告既未向監理機關申報停止使用該系爭車輛，依首
      揭使用牌照稅法第3條第1項及第13條規定，自應依法繳納
      使用牌照稅，合先敘明。查原告所有系爭車輛95年全期及
      96年1月1日至96年5月6日止之使用牌照稅繳款書，已於95
      年7月4日及96年7月17日合法送達予原告，並分別由其配
      偶「黃春來」及其本人簽收，繳納期間展延為自95年8月1
      日至8月31日及96年8月1日至8月31日，此有原告之配偶黃
      春來及其本人蓋章之95年全期及96年期之使用牌照稅繳款
      書送達證書附案可稽，惟原告迄至違規查獲日（即96年11
      月7日）止皆未繳納，又查系爭車輛亦因逾期未檢驗，經
      監理單位於96年5月7日逕行註銷牌照，該註銷牌照之裁決
      書並由原告本人收執在案，此亦有監理機關註銷裁決書掛
      號回執聯影本可資佐證，是以，系爭車輛於96年11月7日
      使用公共道路被查獲，即已有使用牌照稅法第28條第1項
      「逾期未完稅之交通工具，在滯納期滿後使用公共水陸道
      路」及同法條第2項「報停、繳銷或註銷牌照之交通工具
      使用公共水陸道路」之事實，是依前開事實，系爭車輛即
      構成依首揭使用牌照稅法第28條規定處罰之法定要件甚明
      。雖原告主張其無汽車駕照，不會開車及被查獲違規當日
      （96年11月7日）除因事到「嘉義魚市場」外，並無前往
      台南市之行程，惟查使用牌照稅法第28條之規定，乃係以
      「逾期未完稅」或「報停、繳銷或註銷牌照」之交通工具
      ，被查獲「使用公共水陸道路」為構成處罰之法定要件，
      而是否會開車及有無駕照，核非該規定之裁罰要件，查本
      案依臺南市政府99年1月15日南市交管字第09917003100號
      函所檢送之公有停車管理中心「歷史已繳款資料」顯示，
      96年11月7日下午3時38分至4時38分停放於台南市○○路○
      ○道路停車格（格號：00000000）之車輛為「車號4625-LT
      之綠色克萊斯勒自用小客車」，核與原告所有系爭車輛之
      車籍資料相符，是依該停車資料所抄錄96年11月7日下午3
      時38分至4時38分停放於台南市○○路○○道路停車格（格
      號：00000000）之車輛乃係原告所有系爭車輛，應堪予認
      定，爰此，原告於前開「被查獲使用公共水陸道路」時，
      既未繳納系爭車輛95年及96年1月1日至同年5月6日之使用
      牌照稅，且該車牌照已被註銷亦未辦理重新領牌，乃不爭
      事實，故被告依法論處，揆諸首揭稅法規定及前開說明，
      洵屬適法。縱原告提示行事日誌佐證其被查獲違規當日並
      無記載前往台南市之行程，然該行事日誌要難證明系爭車
      輛於被查獲違規當日確實並無使用公共道路之事實，故原
      告之主張，顯無理由，洵不足採等語，資為抗辯，並聲明
      求為判決駁回原告之訴。
四、本件事實概要欄所載之事實，業據兩造各自陳明在狀，並有
    被告98年10月23日嘉縣財稅法字第0980041413號裁處書、被
    告路邊停車違反使用牌照稅法案件舉發單、嘉義區監理所送
    達證書、最新車籍查詢資料、臺南市政府交通處公有停車場
    管理中心歷史已繳款資料等附原處分卷可資佐參。茲就兩造
    之爭執論述如下：
（一）按「本法用辭之定義如左：一、公共水陸道路：指公共使
      用之水陸交通路線。二、交通工具：指機動車輛及船舶。
      」、「使用公共水陸道路之交通工具，無論公用、私用或
      軍用，．．．，交通工具所有人或使用人應向所在地主管
      稽徵機關請領使用牌照，繳納使用牌照稅」、「交通工具
      所有人或使用人對已領使用牌照之交通工具，不擬使用者
      ，應向交通管理機關申報停止使用，其已使用期間應納稅
      額，按其實際使用期間之日數計算之；．．．。交通工具
      未經所有人或使用人申報停止使用者，視為繼續使用，仍
      應依法課徵使用牌照稅」、「逾期未完稅之交通工具，在
      滯納期滿後使用公共水陸道路經查獲者，除責令補稅外，
      處以應納稅額1倍之罰鍰，免再依第25條規定加徵滯納金
      。報停、繳銷或註銷牌照之交通工具使用公共水陸道路經
      查獲者，除責令補稅外，處以應納稅額2倍之罰鍰。」分
      別為使用牌照稅法第2條第1款、第2款、第3條第1項、第
      13條第2項及28條所明定。
（二）又按「主旨：車輛經監理機關吊銷及逕行註銷牌照後行駛
      公路被查獲，其查獲年度及以前年度，均應依使用牌照稅
      法第28條規定補稅處罰，．．．。說明：二、．．．但經
      監理機關吊銷或逕行註銷牌照之車輛，由於車輛所有人未
      辦理報停及繳回牌照，與一般車輛無異，仍可照常懸掛牌
      照行駛公共道路，為防杜取巧逃漏，類此經監理機關吊銷
      或逕行註銷牌照車輛，其行駛公路被查獲，自應比照未申
      報停止使用車輛，．．．，其查獲年度以外之其餘年度亦
      應予以補稅處罰。」、「車輛因逾期檢驗被註銷牌照，又
      行駛公共道路經查獲，其註銷牌照前已合法送達之欠稅，
      應按使用牌照稅法第28條第1項規定，除補稅外並處以應
      納稅額1倍之處罰；另自註銷牌照日起至最後一次違規日
      期間之稅額，應依同法條第2項規定，除補稅外，並處以
      應納稅額2倍之罰鍰。」亦分別經財政部88年6月24日台財
      稅字第881921601號及94年5月17日台財稅字第0940452728
      0號函釋示在案。上開2函釋係主管機關財政部為闡明法規
      之原意所為釋示，核與使用牌照稅法第28條規定意旨相符
      ，本院自得予以援用
（三）經查，系爭車輛因未繳納95年及96年1月1日至96年5月6日
      之使用牌照稅暨未定期驗車，經監理機關於96年5月7日註
      銷牌照後，經被告車輛檢查小組運用台南市路邊收費停車
      格之電子檔（即台南市○○路○○道路收費停車格格號0000
      0000之停車資料）與車籍資料檔相互比對無誤，因而查獲
      該車於96年11月7日使用公共水陸道路一節，此有路邊停
      車違反使用牌照稅法案件舉發單、臺南市政府交通處公有
      停車場管理中心歷史已繳款資料、最新車籍查詢資料附原
      處分卷可稽，其中臺南市政府交通處公有停車場管理中心
      歷史已繳款資料所記載系爭車輛「顏色為綠色、廠牌為克
      萊斯勒、車種為自小客車」，核與其最新車籍查詢資料所
      載「車輛類別：自用小客車、廠牌：ＣＨＲＹＳＬＥＲ、
      顏色：綠」相符，因此，系爭車輛有於註銷牌照後使用公
      共水陸道路之事實應堪認定。
（四）原告雖主張其為老弱婦孺，並無汽車駕照，亦不會開車，
      且其所有系爭車輛業典當予當舖，因無力繳交借款，於95
      年8月9日將該車交予當舖依流當車處置，惟當舖取車後，
      並未依規定處理，復將車輛返還，致因產權糾紛，該車因
      而閒置未曾使用，迄至96年12月29日始售予環保公司，又
      96年11月7日除因事到嘉義市外，並無前往台南市，不可
      能於台南市使用云云。然查，依原處分卷附之臺灣臺南地
      方法院98年度易字第1232號刑事判決記載，系爭車輛雖交
      由案外人吳天養以借款為而質當予「德昌當舖」負責人，
      然辦理借款時，雙方已約定該車無須留置，是系爭車輛實
      際上並未交付予典當業者，自應認系爭車輛迄原告於96年
      12月29日將該車售予環保公司前，仍由其繼續留用，此亦
      為原告所不爭執。原告既未向監理機關申報停止使用該系
      爭車輛，依首揭使用牌照稅法第3條第1項及第13條規定，
      自應依法繳納使用牌照稅。又原告所有系爭車輛95年全期
      及96年1月1日至96年5月6日止之使用牌照稅繳款書，已於
      95年7月4日及96年7月17日合法送達予原告，並分別由其
      配偶「黃春來」及其本人簽收，繳納期間展延為自95年8
      月1日至8月31日及96年8月1日至8月31日，此有原告之配
      偶黃春來及其本人蓋章之95年全期及96年期之使用牌照稅
      繳款書送達證書附原處分卷可稽，惟原告迄至違規查獲日
      （即96年11月7日）止皆未繳納，又系爭車輛亦因逾期未
      檢驗，經監理單位於96年5月7日逕行註銷牌照，該註銷牌
      照之裁決書並由原告本人收執在案，此亦有監理機關註銷
      裁決書掛號回執聯影本附原處分卷可資佐證。系爭車輛既
      於96年11月7日使用公共道路被查獲，即已符合使用牌照
      稅法第28條第1項「逾期未完稅之交通工具，在滯納期滿
      後使用公共水陸道路」及同法條第2項「報停、繳銷或註
      銷牌照之交通工具使用公共水陸道路」之構成要件。雖原
      告主張其無汽車駕照，不會開車及被查獲違規當日（96年
      11月7日）除因事到「嘉義魚市場」外，並無前往台南市
      之行程，惟查使用牌照稅法第28條之規定，乃係以「逾期
      未完稅」或「報停、繳銷或註銷牌照」之交通工具，被查
      獲「使用公共水陸道路」為構成處罰之法定要件，而與是
      否會開車及有無駕照無涉，又原告所提出之行事日誌係其
      片面之記載，亦難據此而為其有利之認定。
五、綜上所述，原告之主張均不足採，被告以系爭車輛於註銷牌
    照後使用公共水陸道路經查獲為由，乃依使用牌照稅法第28
    條第1項及第2項規定除責令補徵96年5月7日至96年11月7日
    止使用牌照稅7,709元外，並就原告於查獲違章時尚未繳納
    之95年1月1日至96年5月6日止應納稅額處1倍罰鍰及處96年5
    月7日至96年11月7日止應納稅額2倍罰鍰共計3萬4,727元，
    揆諸上開說明，其認事用法均無違誤。訴願決定遞予維持，
    亦無不合。原告起訴請求撤銷訴願決定及原處分，並無理由
    ，應予駁回。又本件事證已臻明確，兩造其餘攻擊防禦方法
    ，核與判決結果無何影響，爰不再逐一論述，均附此敘明。
    另本件為簡易訴訟事件，爰不經言詞辯論為之。
六、據上論結，本件原告之訴為無理由，依行政訴訟法第236條
    、第233條第1項、第98條第1項前段，判決如主文。
中    華    民    國    99    年    10    月    20    日

            高雄高等行政法院第二庭
                            法  官  吳  永  宋
以上正本係照原本作成。
如不服本判決，應於送達後20日內，向本院提出上訴狀並表明上
訴理由，如於本判決宣示後送達前提起上訴者，應於判決送達後
20日內補提上訴理由書（須按他造當事人人數附繕本）。
中    華    民    國    99    年    10    月    20    日

                            書記官  李  昱
附註：
行政訴訟法第235條（第1項、第2項）：
對於適用簡易程序之裁判提起上訴或抗告，須經最高行政法院之
許可。
前項許可，以訴訟事件所涉及之法律見解具有原則性者為限。

司法院資訊處製作；財團法人民間司法改革基金會備份。
